臺灣嘉義地方法院民事判決
111年度嘉小字第344號
原      告  吳紳永  
被      告  梁彥彬  


訴訟代理人  黃宥博  
            鄭翔文  
上列當事人間請求侵權行為損害賠償(交通)事件，本院於民國11
1年5月24日言詞辯論終結，判決如下：
    主      文
被告應給付原告新臺幣14,437元，及自民國111年2月10日起至清
償日止，按週年利率百分之5計算之利息。
原告其餘之訴駁回。
訴訟費用新臺幣1,000元，其中新臺幣289元由被告負擔，餘由原
告負擔。
本判決原告勝訴部分得假執行。
    事實及理由
一、原告主張：
　㈠原告於民國110年7月13日6時56分許，駕駛所有之車牌號碼00
    0-0000號自用小客車（下稱系爭車輛），行經嘉義縣民雄鄉
    台一線頭橋陸橋前路口，與被告駕駛之車牌號碼000-0000號
    白色自用小客車發生追撞車禍，因前、後車輪超越停止線，
    經民雄分局交通隊初判分析闖紅燈肇事依法舉發。然而追撞
    原告車輛之後方被告車輛，前、後車輪也是超越停止線，卻
    未依法舉發闖紅燈肇事，有違常理，難令人折服。而嘉雲區
    鑑定會指原告前車變換車道未顯示方向燈，未讓直行車先行
    ，路口煞車不當等，但並不足影響後方被告駕駛闖紅燈的念
    頭與駕駛行為。後方駕駛闖紅燈發生追撞車禍與鑑定會所指
    前車不當駕駛等，與後方駕駛闖紅燈並無直接或間接因果關
    係，鑑定會卻指原告為肇事原因，後方車輛闖紅燈事實明確
    (相片為證)，在鑑定書上卻隻字不提後方駕駛不當，還說後
    方車輛駕駛人無肇事因素，明顯不公正，鑑定有誤，以上種
    種以至無法求得保險公司合理修車理賠。綜上所陳，足證後
    方車輛駕駛人即被告行經號誌之路口，未依規定減速慢行作
    隨時停車之準備，甚至超越停止線，闖紅燈追撞前方原告車
    輛，實為本件肇事之主因。系爭車輛經估價修理費為新臺幣
    （下同）76,230元（含零件費用33,730元、鈑金費用28,500
    元、烤漆費用14,000元），原告僅請求修理費5萬元，爰依
    侵權行為之法律關係，提起本件訴訟。
  ㈡針對本案肇事責任陳述意見如下：
  ⒈原告變換車道未顯示方向燈時間點並未造成後方車輛碰撞或
    危及行車安全，影響後車續往前行之行為。原告車輛未讓直
    行車先行時間點並未因此阻礙後方車輛續往前行駛之行為。
    原告車輛行近路口時遇紅燈，考量行車危及過往車輛、行人
    之安全採必要之安全措施，急煞停止並無不當。
  ⒉後方車輛不當行為應是本案肇事主因：
  ⑴前方路口號誌顯示紅燈本應減速做停車準備，後方駕駛即被
    告誤判前方車輛欲穿越十字路口而緊跟在後，未注意前方車
    輛煞車停止，反應不及在無煞車情況下追撞原告車輛，造成
    兩方車輛車損嚴重。
  ⑵依跡證顯示被告駕駛遇路口紅燈當時並未停車之意，明顯企
    圖穿越紅燈之十字路口，以至前、後車輪超越停止線，追撞
    前方車輛才得停止。
  ⒊綜合意見分述如下：
  ⑴在發生兩車追撞車禍之前，原告車輛變換車道未顯示方向燈
    ，未讓直行車先行，並未危及後方車輛行車安全，也不足以
    影響後方被告車輛企圖闖紅燈之意念。
  ⑵原告不當駕駛行為違反交通法規，但與本案追撞事故並無因
    果關係，鑑定分析原告車輛是肇事主因，明顯分析偏離事實
    ，理由不合邏輯、判定有誤。
  ⑶各項事證顯示被告誤判前方車況，企圖穿越紅燈之十字路口
    ，闖紅燈明確，未保持行車之安全距離，才是本案肇事主因
    。對於本案三方鑑定單位卻有不同鑑定結果，更顯示鑑定標
    準、品質參差不齊，難以令人信服等語。
　㈢並聲明：⒈被告應給付原告5萬元，及自起訴狀繕本送達翌日
    起至清償日止，按週年利率百分之5計算之利息。⒉願供擔保
    ，請准宣告假執行。　
二、被告則以：覆議意見書內容提及號誌被案外車所遮蔽，而原
    告車輛未打方向燈變換車繼續直行，惟超過停止線後驟然剎
    車，該時間不足讓被告有反應，故認為以第一次鑑定意見書
    ，認為被告無肇事責任，請鈞院參酌嘉雲區車鑑會編號0000
    000之鑑定意見書作為裁判依據。關於覆議意見書有提到路
    權歸屬部分，原告變換車道，未與左側中線直行之小客車在
    變換車道前，先行引導方向燈，立即變換車道，雖無有立即
    碰撞距離，但後續原告所煞停之動作有違一般常人立即性反
    應時效，對於被告所提出路口是紅燈之情形，固然是要注意
    燈號號誌問題，在被告車輛行車紀錄器上，左上方燈號已被
    即將左轉大客車遮住視線，當時情形又要注意原告所變換車
    道之情形，無法分散注意力之情形，導致看到原告煞停，被
    告緊急煞車，但又因距離太短，無法煞停所導致碰撞，被告
    是否有責，請鈞院參酌當前方應無重大事故，及危急嚴重時
    刻而緊急煞車之情形而導致後方追撞之相關判例等語。並聲
    明：原告之訴駁回。
三、得心證之理由： 
  ㈠按因故意或過失，不法侵害他人之權利者，負損害賠償責任
    ；汽車、機車或其他非依軌道行駛之動力車輛，在使用中加
    損害於他人者，駕駛人應賠償因此所受之損害，民法第184
    條第1項前段、第191條之2前段分別定有明文。又按行車遇
    有轉向、減速暫停、讓車、倒車、變換車道等情況時所用之
    燈光及駕駛人之手勢，應依下列規定：六、變換車道時，應
    先顯示欲變換車道方向之燈光或手勢；汽車在同向二車道以
    上之道路（車道數計算，不含車種專用車道、機車優先道及
    慢車道），除應依標誌或標線之指示行駛外，並應遵守下列
    規定：六、變換車道時，應讓直行車先行，並注意安全距離
    ；汽車行駛時，駕駛人應注意車前狀況及兩車併行之間隔，
    並隨時採取必要之安全措施，道路交通安全規則第91條第1
    項第6款、第98條第1項第6款、第94條第3項定有明文。原告
    主張因被告過失駕駛行為，致其所有之系爭車輛受損之事實
    ，業據其提出與所述相符之估價單、現場照片等件為證，並
    有嘉義縣警察局民雄分局檢送之道路交通事故現場圖、道路
    交通事故調查報告表㈠㈡、A3類道路交通事故調查紀錄表、現
    場照片、事故現場光碟在卷可稽；查原告所提交通部公路總
    局嘉義區監理所嘉雲區車輛行車事故鑑定會嘉雲區0000000
    案鑑定意見書記載：「伍、肇事分析：二、佐證資料：㈡梁
    自用小客車行車影像紀錄器（IMG_7412）畫面比對道路交通
    事故現場圖、照片顯示之道路型態、標線劃設情形、二車行
    向與行進動線以及肇事經過情形。（畫面時間約08：16：05
    -07梁自小客車行駛中線車道，吳自用小客車同向由外側車
    道超越梁自用小客車；畫面時間約08：16：08-09吳自用小
    客車位於梁自用小客車右前方約1組車道線線段長距離（4公
    尺）處，未顯示方向燈，由外側車道變換進入中線車道，且
    於畫面時間約08：16：09急煞車（煞車燈亮起）；畫面時間
    約08：16：10梁自用小客車煞閃不及，由後撞及吳自用小客
    車肇事。）」，足認本件車禍之發生，係因原告疏未注意顯
    示方向燈並讓直行車先行，即貿然由外側車道往左變換中線
    車道，致遇紅燈急煞，而被告行駛於中線車道，亦疏未注意
    車前狀況並採取必要之安全措施，兩車因而發生碰撞，均有
    過失，本件交通事故經送請鑑定結果，亦認為：「一、吳紳
    永駕駛自小客車，行近行車號誌管制路口，未顯示方向燈即
    由外線車道變換至中線車道且未讓直行車先行致遇紅燈急煞
    ，為肇事主因（肇事時跨越停止線及跨壓行人穿越道停等紅
    燈有違規定。）二、梁彥彬駕駛自用小客車，行近行車號誌
    管制路口，未注意車前狀況，並未妥採必要之安全措施，為
    肇事次因。（肇事時紅燈跨越停止線有違規定。）」，此有
    交通部公路總局111年1月6日路覆字第1100147836號函所附
    交通部公路總局車輛行車事故鑑定覆議會第0000000案覆議
    意見書在卷可參，本院衡酌雙方過失程度，認被告就本件事
    故之發生應為肇事次因，應負三成之過失責任，另原告就本
    件事故之發生為肇事主因，應負七成之過失責任。被告之過
    失行為與系爭車輛受損害間，具有相當因果關係，被告自應
    負侵權行為損害賠償責任。
　㈡按不法毀損他人之物者，被害人得請求賠償其物因毀損所減
    少之價額；負損害賠償責任者，除法律另有規定或契約另有
    訂定外，應回復他方損害發生前之原狀；損害賠償，除法律
    另有規定或契約另有訂定外，應以填補債權人所受損害及所
    失利益為限，民法第196條、第213條第1項、第216條第1項
    分別定有明文。而所謂請求賠償物被毀損所減少之價額，得
    以修復費用為估定標準，但以必要者為限，例如修理材料以
    新品換舊品，應予折舊（最高法院77年度第9次民事庭會議
    決議參照）。查系爭車輛經估價修復費用76,230元（含零件
    費用33,730元、鈑金費用28,500元、烤漆費用14,000元），
    有估價單在卷可證，該零件材料係以新品替換舊品，自應扣
    除折舊部分。又依行政院所頒固定資產耐用年數表，自用小
    客車之耐用年數為5年，而系爭車輛係94年1月出廠，有車籍
    資料在卷可稽，迄本件車禍發生時即110年7月13日，已使用
    逾5年，是系爭車輛於事故發生時已超過耐用年限，其零件
    更換應以零件之殘價計算其損害額。準此，依所得稅法第51
    條及同法施行細則第48條之規定，本院以平均法計算其折舊
    ，並依營利事業所得稅查核準則第95條所規定之計算公式計
    算其殘價（即殘價＝固定資產之實際成本/耐用年數表規定之
    耐用年數＋1），則上開零件費用33,730元，於使用5年後之
    殘價為5,622元【計算式：33,730/(5+1)＝5,622，小數點以
    下四捨五入】，再加計鈑金費用28,500元、烤漆費用14,000
    元，系爭車輛必要修復費用為48,122元。
　㈢按損害之發生或擴大，被害人與有過失者，法院得減輕賠償
    金額，或免除之，民法第217條第1項定有明文。查被告應負
    三成過失責任，已如前述，依此計算，原告得請求賠償之金
    額為14,437元（計算式：48,122×0.3＝14,437，小數點以下
    四捨五入）。
  ㈣綜上所述，原告依侵權行為之法律關係，請求被告給付14,43
    7元，及自起訴狀繕本送達翌日即111年2月10日起至清償日
    止，按週年利率5%計算之利息，為有理由，應予准許。其逾
    此範圍之請求，則無理由，應予駁回。
四、本件事證已臻明確，兩造其餘攻擊防禦方法，核與判決結果
    不生影響，爰不逐一論述。
五、本判決原告勝訴部分，係適用小額程序所為被告敗訴之判決
    ，依民事訴訟法第436條之20規定，應依職權宣告假執行。
    原告雖陳明願供擔保請准宣告假執行，不過係促使本院發動
    職權為假執行之宣告，本院就原告此部分聲請無庸為准駁之
    諭知。
六、訴訟費用負擔之依據：依民事訴訟法第79條及同法第436條
    之19條第1項規定，確定本件訴訟費用額為第一審裁判費1,0
    00元，應由兩造依其勝敗比例分擔，即被告負擔289元，餘
    由原告負擔。
中　　華　　民　　國　　111 　年　　6 　　月　　7 　　日
                  臺灣嘉義地方法院嘉義簡易庭
                                  法　官　孫偲綺
以上正本係照原本作成。
如對本判決上訴，須於判決送達後20日內向本庭（嘉義市文化路
308之1號）提出上訴狀（均須按他造當事人之人數附繕本）。如
委任律師提起上訴者，應一併繳納上訴審裁判費。
民事訴訟法第436條之24第2項規定：對小額程序之第一審裁判之
上訴或抗告，非以其違背法令為理由，不得為之。
中　　華　　民　　國　　111 　年　　6 　　月　　7 　　日
                                  書記官  李珈慧